【裁判字號】    89,易,4509
【裁判日期】    901125
【裁判案由】    竊盜
【裁判全文】
臺灣高雄地方法院刑事判決                        八十九年度易字第四五九號
    公  訴  人  臺灣高雄地方法院檢察署檢察官
    被      告  甲○○
右列被告因竊盜案件，經檢察官提起公訴（八十八年度偵字第三０四八一號），本院
判決如左：
    主  文
甲○○無罪。
    理  由
一、公訴意旨略以：甲○○意圖為自己不法之所有，基於概括犯意，自民國八十四年
    九月間起，在高雄市○○區○○路八七號住處，私接自來水管線，竊取台灣省自
    來水公司輸送之自來水，嗣於八十八年十一月四日為上開公司稽查發現報警查獲
    。因認被告涉犯刑法第三百二十條第一項之罪嫌（按自來水法第九十八條係屬特
    別刑法，不再適用刑法之處罰規定）云云。
二、按犯罪事實應依證據認定之，無證據不得推定其犯罪事實；另不能證明被告犯罪
    者，應諭知無罪之判決，刑事訴訟法第一百五十四條、第三百零一條第一項分別
    定有明文。又刑事訴訟法上所謂認定犯罪事實之證據，係指足以認定被告確有犯
    罪行為之積極證據而言，該項證據自須適合於被告犯罪事實之認定，始得採為斷
    罪資料；而認定不利於被告之事實，須依積極證據，苟積極證據不足為不利於被
    告事實之認定時，即應為有利於被告之認定，更不必有何有利之證據。另認定犯
    罪事實所憑證據，雖不以直接證據為限，間接證據亦包括在內；然而無論直接或
    間接證據，其為訴訟上之證明，須於通常一般之人均不致有所懷疑，而得確信其
    為真實之程度者，始得據為有罪之認定，倘其證明尚未達到此一程度，而有合理
    性懷疑之存在時，即無從為有罪之認定（最高法院二十九上字第三一０五號、三
    十年上字第八一六號、七十六年台上字第四九八六號判例均足資參照）。
三、本件公訴人認被告甲○○有以錶前接水方式竊水犯行，無非係以台灣省自來水公
    司第七區管理處高雄營業所（下稱自來水公司）稽查員乙○○之陳述、上開公司
    抄表資料、違章用水申報調查單、調查表及現場拍得之照片在卷可稽，資為論據
    。訊據被告甲○○則堅決否認竊水犯行，辯稱：伊不知何人私接自來水管線及制
    水閥，伊並未竊取自來水等語。經查：
    （一）本院於八十九年十二月八日會同自來水公司人員乙○○等人至高雄市旗津
          區○○路八七號現場履勘，發現該戶水錶（下稱系爭水錶）前確有一私接
          之水管繞越自來水公司所裝量水器，且在該址住處一樓門前，有一三通閥
          之制水開關。據現場自來水公司人員表示：將制水開關打開，自來水進入
          私接水管後，水錶即不會動，惟無法判斷該戶究係自何時起在系爭水錶前
          私接水管。此有勘驗筆錄、照片四幀附卷可參，核先敘明。
    （二）依卷附自來水公司抄表歷史資料查詢表所載，系爭水錶自八十四年三月起
          至八十六年三月止，其指針數均呈零（實用水量235係經自來水公司推定
          ）；而上址自七十八年間起至八十六年五月三日止之期間，均出租予莊文
          福開設海產店，雙方約定承租期間之水費由承租人丙○○繳納之情，業經
          證人丙○○於本院審理中結證在卷。則在被告向丙○○收回該屋前，系爭
          水錶指針已呈不轉動現象。則在上開期間內，上址之自來水既係由案外人
          丙○○使用，及繳納水費，被告自無竊水必要，況依台灣省自來水公司之
          繳費證明，該段期間水費均為三千元以上且已繳納，又自來水公司於八十
          六年六月二十五日據被告女兒李秀晴申請，將系爭水錶位置移動改裝，繳
          納費用一萬二千九百六十九元，此有台灣省自來水公司各項費款收據、用
          水設備工程設計書各乙紙在卷足參，苟此時被告已私接水管竊水，自無再
          花費鉅額改裝水錶位置之理。足徵公訴人指訴被告自八十四年九月間起竊
          水至八十六年六月二十五日止，即嫌無據。
    （三）嗣系爭水錶位置於八十六年六月二十五日改裝，其指針數從零轉動至五九
          三五後，至八十七年五月止，每月指針數均呈五九三五，未曾變動。迄八
          十六年九月止，被告之水費均為三千三百三十九元，因推算過高，自八十
          六年十一月起至八十七年五月止，經自來水公司降為七百四十七元至八百
          元不等等情，此有卷附台灣自來水公司繳費證明及上開自來水公司抄表歷
          史資料查詢表附卷可按，且至此，系爭水錶之實用水量皆係經自來水公司
          推算乙節，亦經證人即自來水公司稽查人員乙○○於本院審理中供證無訛
          。嗣被告因水費過高，乃於八十七年七月間申請自來水公司換裝新水錶，
          自來水公司則於八十七年九月三日換裝新水錶，此亦有上開抄表歷史資料
          查詢表在卷足稽。準此，可知水錶位置換裝後，系爭水錶仍不轉動，被告
          繳納鉅額費用移錶後，均按月繳納如上開費用之水費，是此段期間，亦尚
          難遽認被告有竊水之行為。
    （四）又觀之上開抄表歷史資料查詢表記載，系爭水錶於八十七年九月三日換新
          ，然該水錶自八十七年七月起指針數即為三，迄八十八年七月止，指針數
          均為三，則無論新、舊之水錶均不轉動，由上可知，高雄市○○區○○路
          八七號自來水用戶之水錶，自八十四年三月起迄八十八年七月止，無論管
          線遷移改裝水錶位置，或者在相同位置又重新更換新水錶，該用戶之水錶
          指針仍呈不轉動之現象，足徵在系爭水錶前私接之水管繞越自來水公司所
          裝量水器進入上址並打開制水關開，應係在八十四年三月之事。
    （五）雖依上開抄表歷史資料查詢表記載，自八十八年九月起至八十九年三月，
          系爭水錶指針反方向逆轉為九千九百九十、九千九百三十九、九千九百二
          十九、九千九百八十二，而證人即自來水公司稽查員乙○○、技術人員張
          振輕到庭證稱：該戶在水錶前私接水管且人工控制制水栓，故水錶指針不
          動，且因水流壓力影響，水錶指針會倒轉，且須日、夜操作上開三通閥制
          水開關，才會有這種現象，經鋸斷私接之水管後，水錶即恢復正常運轉等
          語，然查：本件於八十八年十一月四日即為上開公司稽查員發覺報警後，
          指針仍呈逆轉現象，苟上開指針逆轉現象係被告控制水閥之結果，則在為
          警查獲後操縱制水閥即無實益，被告豈有繼續控制止水閥之理？再者，本
          院於八十九年十二月八日到場勘驗時，據現場之自來水公司人員表示：水
          錶指針逆轉係因水流逆流影響，與用水無關，及止水閥不論有無關閉，水
          錶均有可能不動等情，足見本件之止水閥應自八十四年三月即已打開，系
          爭水錶指針自八十八年九月起逆轉，應係受水流逆流影響，上開證人以水
          錶會倒轉，逕判斷是被告有日、夜操作上開三通閥制水開關結果，應係推
          測之詞。是故，僅以水錶指針逆轉現象，亦難認定被告自八十八年九月起
          控制止水閥。
      綜上所述，本件私接之水管繞越自來水公司所裝量水器進入上址，應係在八十
      四年三月間之事，然尚乏證據證明係被告所為，已如前述。此外復查無其他積
      極證據足資證明被告有何公訴人所指竊水犯行，不能證明被告犯罪，揆諸上開
      說明，自應均為被告無罪之諭知。
據上論斷，應依刑事訴訟法第三百零一條第一項，判決如主文。
中      華      民      國      九十      年    十一    月    二十五    日
                                  臺灣高雄地方法院刑事第一庭
                                      法  官    郭佳瑛
右正本證明與原本無異。
如不服本判決，應於判決送達後十日內，向本院提出上訴狀。
                                      書記官    王美玲
中    華    民    國      九十一      年      二      月      二十六    日
附錄法條：
自來水法第九十八條第二款


司法院資訊處製作；財團法人民間司法改革基金會備份。
